---
title: "2. Exploratory Data Analysis. Ejercicios"
date: "Febrero 2025"
author: "Heidi Idali Pacheco Almaraz"
output: 
  html_document:
    toc: true
    toc_depth: 1
    theme: cerulean
---


<style>
body {
text-align: justify}
</style>

<style type="text/css">
body{/*Normal*/
     font-size: 20px;
}
</style>



```{r setup, include=FALSE}
knitr::opts_chunk$set(echo = TRUE)
library(knitr)
library(tidyverse)
library(discrtr) # A companion package for the book Introduction to Discrete Choice Analysis with `R`
library(mlogit) # Multinomial Logit Models
library(readr) # Read Rectangular Text Data

library(gplots) # Various R Programming Tools for Plotting Data
library(ggmosaic) # Mosaic Plots in the 'ggplot2' Framework
library(treemapify)
library(ggridges)
library(ggalluvial)
library(plotly)
```


Call data set Car from package mlogit. Once you have loaded the data set, do the following:

* How many variables are there in this data set and of which type (i.e., categorical/quantitative)?

* Choose four relevant categorical variables from this data set and describe them using univariate, bivariate, and multivariate techniques. Discuss your results.

* What ideas about individuals’ choices regarding car do you develop from this EDA exercise?


Se carga el conjunto de datos, se muestran las variables y su tipo:

```{r}
data(Car)
glimpse(Car)
```


En este caso es necesario añadir columnas acerca de la elección, las gráficas se realizarán con la data frame `new_car`:


```{r}
new_car <- Car
choice_char <- gsub("choice","", new_car$choice)
new_car <- new_car |> mutate(choice_char = choice_char)

type <- vector("character", nrow(new_car))
fuel <- vector("character", nrow(new_car))
price <- vector("numeric", nrow(new_car))
range <- vector("numeric", nrow(new_car))
acc <- vector("numeric", nrow(new_car))
speed <- vector("numeric", nrow(new_car))
pollution <- vector("numeric", nrow(new_car))
size <- vector("numeric", nrow(new_car))
space <- vector("numeric", nrow(new_car))
cost <- vector("numeric", nrow(new_car))
station <- vector("numeric", nrow(new_car))
for (i in 1:nrow(new_car)) {
  type[i] <- as.character(new_car[i, paste0("type", new_car$choice_char[i], collapse = "")])
  fuel[i] <- as.character(new_car[i, paste0("fuel", new_car$choice_char[i], collapse = "")])
  price[i] <- new_car[i, paste0("price", new_car$choice_char[i], collapse = "")]
  range[i] <- new_car[i, paste0("range", new_car$choice_char[i], collapse = "")]
  acc[i] <- new_car[i, paste0("acc", new_car$choice_char[i], collapse = "")]
  speed[i] <- new_car[i, paste0("speed", new_car$choice_char[i], collapse = "")]
  pollution[i] <- new_car[i, paste0("pollution", new_car$choice_char[i], collapse = "")]
  size[i] <- new_car[i, paste0("size", new_car$choice_char[i], collapse = "")]
  space[i] <- new_car[i, paste0("space", new_car$choice_char[i], collapse = "")]
  cost[i] <- new_car[i, paste0("cost", new_car$choice_char[i], collapse = "")]
  station[i] <- new_car[i, paste0("station", new_car$choice_char[i], collapse = "")]
}

new_car <- new_car |> mutate(choice_num= factor(choice_char), type=type, fuel=fuel, price=price, range=range,
                             acc=acc, speed=speed, pollution=pollution, size=size, space=space, cost=cost,
                             station=station)

new_car$type <- factor(new_car$type, levels = levels(new_car$type1))
new_car$fuel <- factor(new_car$fuel, levels = levels(new_car$fuel1))
```





Total de varibles en el conjunto de datos

```{r}
cat("Total de variables:", ncol(Car), "\n")
```


Variables categóricas

```{r}
cat("Total de variables categóricas:", sum(sapply(Car, is.factor)), "\n")
```

```{r}
if (sum(sapply(Car, is.factor)) > 0) {
  cat("\nVariables categóricas:\n")
  print(summary(Car[sapply(Car, is.factor)]))
}
```


Variables cuantitativas

```{r}
cat("Total de variables cuantitativas:", sum(sapply(Car, is.numeric)), "\n")
```

```{r}
if (sum(sapply(Car, is.numeric)) > 0) {
  cat("\nVariables cuantitativas:\n")
  print(summary(Car[sapply(Car, is.numeric)]))
}
```

En el conjunto de datos tenemos un total de **70 variables**, de las cuales, **57 son de tipo cuantitativo** y **13 son de tipo categórico**.





Técnica univariante, bivariante y multivariante: variables categóricas.

```{r}
summary(new_car)
```


**Univariante**

Choice

```{r}
new_car |>
  group_by(choice) |>
  summarize(n=n()) |>
  ggplot()+
  geom_treemap(aes(fill=choice, area=n))+
  labs(title= "Frecuencia de Elección", fill="Choice")
```

```{r}
choice <- table(new_car$choice)
barplot(choice, main="Distribución de Elección", col="purple", xlab="Choice", ylab="Frecuencia")
```

Las personas tienen una preferencia, en primer lugar, por la **opción 5**; en segundo, por la **opción 3**, y en tercero, por la **opción 1**. 


Type 

```{r}
new_car |>
  group_by(type) |>
  summarize(n=n()) |>
  ggplot()+
  geom_treemap(aes(fill=type, area=n))+
  labs(title= "Frecuencia de Tipo de Vehículo", fill="Tipo")
```

```{r}
type <- table(new_car$type)
barplot(type, main="Distribución de Tipo de Vehículo", col="skyblue", xlab="Type", ylab="Frecuencia")
```

El tipo de vehículo **más preferido** es, en primer lugar, **Regcar**; el segundo, **Van**; el tercero, **Truck**, mientras que el **menos preferido** es el **Sportcar**.


Fuel 

```{r}
new_car |>
  group_by(fuel) |>
  summarize(n=n()) |>
  ggplot()+
  geom_treemap(aes(fill=fuel, area=n))+
  labs(title= "Frecuencia de Combustible", fill="Fuel")
```

```{r}
fuel <- table(new_car$fuel)
barplot(fuel, main="Distribución de Combustible", col = "green", xlab = "Fuel", ylab = "Frecuencia")
```

El tipo de combustible **más común** en las preferencias de las personas es **eléctrico**; después, la gasolina, mientras que el **menos elegido** es el **metanol**. 


Price

```{r}
#Numérica a Categórica
new_car <- new_car |> 
  mutate(price_ready = cut(price, 
                           breaks = c(0,3,6,Inf),
                           labels = c("Bajo", "Medio", "Alto"),
                           right = TRUE))
table(new_car$price_ready)
```

```{r}
new_car |>
  group_by(price_ready) |>
  summarize(n=n()) |>
  ggplot()+
  geom_treemap(aes(fill=price_ready, area=n))+
  labs(title= "Frecuencia de Rango por Precios", fill="Price")
```

```{r}
price_r <- table(new_car$price_r)
barplot(price_r, main="Distribución de Vehículos por Rango de Precios", col = "orange", xlab = "Price", ylab = "Frecuencia")
```

La mayoría de los vehículos se ubican en los rangos de precios **medio** y **bajo**.


**Bivariante**

Choice ~ Type

```{r}
table(new_car$type, new_car$choice)
```

```{r}
new_car |>
  group_by(choice, type) |>
  summarize(n=n(), .groups = "drop") |>
  ggplot(aes(x=choice, y=n, fill=type))+
  geom_bar(stat = "identity", position ="dodge")+
  labs(title="Distribución de Elección por Tipo de Vehiculo", x="Choice", y="Frecuencia Absoluta", fill="Tipo de Vehículo")
```

```{r}
new_car |>
  ggplot(aes(x = choice, fill = type)) +
  geom_bar(position = "fill") +
  labs(title = "Proporción de Tipo de Vehículo por Elección", 
       y = "Proporción Relativa", 
       x = "Choice", 
       fill = "Tipo de Vehículo")
```

El Regcar es el favorito general, especialmente en las elecciones 1, 3, y 5. Las demás opciones muestran preferencias similares, aunque en todas destaca que el Sportuv y el Sportcar son los menos elegidos. 


Type ~ Fuel 

```{r}
table(new_car$type, new_car$fuel)
```

```{r}
new_car |>
  group_by(type, fuel) |>
  summarize(n=n(), .groups = "drop") |>
  ggplot(aes(x=type, y=n, fill=fuel))+
  geom_bar(stat = "identity", position ="dodge")+
  labs(title="Distribución de Tipo de Vehículo por Combustible", x="Tipo de Vehículo", y="Frecuencia Absoluta", fill="Tipo de Combustible")
```

```{r}
new_car |>
  ggplot(aes(x = type, fill = fuel)) +
  geom_bar(position = "fill") +
  labs(title = "Proporción de Tipo de Vehículo por Combustible", 
       y = "Proporción Relativa", 
       x = "Tipo de Vehículo", 
       fill = "Tipo de Combustible")
```

La gasolina es el combustible más utilizado en términos absolutos, pero no domina en proporción relativa en ninguno de los tipos de vehículo. Por otro lado, el combustible electrico y el cng tienen una presencia relativamente marcada en vehículos van y truck, mientras que el metanol, en ambos casos, sigue siendo el menos frecuente. Esto sugiere una tendencia a sustituir el uso de gasolina por el electrico o cng.
 
 
Fuel ~ Price

```{r}
table(new_car$fuel, new_car$price_ready)
```

```{r}
new_car |>
  group_by(fuel, price_ready) |>
  summarize(n=n(), .groups = "drop") |>
  ggplot(aes(x=fuel, y=n, fill=price_ready))+
  geom_bar(stat = "identity", position ="dodge")+
  labs(title="Distribución de Combustible por Rango de Precios", x="Tipo de Combustible", y="Frecuencia Absoluta", fill="Precio")
```

```{r}
new_car |>
  ggplot(aes(x = fuel, fill = price_ready)) +
  geom_bar(position = "fill") +
  labs(title = "Proporción de Combustible por Rango de Precios", 
       y = "Proporción Relativa", 
       x = "Tipo de Combustible", 
       fill = "Rango de Precios")
```

La opción de precio predominante es la gama media, con una distribución uniforme entre los distintos tipos de combustible. 


Type ~ Price

```{r}
table(new_car$type, new_car$price_ready)
```

```{r}
new_car |>
  group_by(type, price_ready) |>
  summarize(n=n(), .groups = "drop") |>
  ggplot(aes(x=type, y=n, fill=price_ready))+
  geom_bar(stat = "identity", position ="dodge")+
  labs(title="Distribución de Tipo de Vehículo por Rango de Precios", x="Tipo de Vehículo", y="Frecuencia Absoluta", fill="Precio")
```

```{r}
new_car |>
  ggplot(aes(x = type, fill = price_ready)) +
  geom_bar(position = "fill") +
  labs(title = "Proporción de Tipo de Vehiculo por Rango de Precios", 
       y = "Proporción Relativa", 
       x = "Tipo de Vehículo", 
       fill = "Rango de Precios")
```

Lo vehículos Regcar en el rango de precios medios son los más comunes, mientras que los vehículos de precios altos tienen poca preferencia, independientemente del tipo de vehículo.


**Multivariante**

Type ~ Fuel ~ Choice 

```{r}
ggplot(new_car, aes(x = type, fill = choice)) +
  geom_bar(position = "fill") +
  facet_wrap(~fuel)+
  labs(
    title = "Tipo de Vehículo, Elección y Combustible", x = "Tipo de Vehículo", y = "Proporción", fill = "Elección")+
  theme_bw()
```

```{r}
type_fuel_choice_alluvia <- new_car |> 
  select(type, fuel, choice) |> 
  group_by(type, fuel, choice) |> 
  summarize(frequency = n(), .groups = "drop")
```

```{r}
type_fuel_choice_alluvia |> 
  ggplot(aes(y = frequency, axis1 = type, axis2 = fuel, axis3 = choice)) +
  geom_alluvium(aes(fill = choice), width = 1/3, color = "black") +
  geom_stratum(width = 1/3, fill = "black", color = "grey") +
  geom_text(stat = "stratum", aes(label = after_stat(stratum)), color = "white", size = 3) +
  scale_x_discrete(limits = c("Type", "Fuel", "Choice"), expand = c(.05, .05)) +
  scale_fill_brewer(type = "qual", palette = "Spectral") + 
  labs(
    title="Relación entre Tipo de Vehículo, Combustible y Elección", x="Variables", y="Frecuencia", fill="Elección"
  )+
  theme_minimal()
```

Los Regcar son los vehículos más frecuentes y dominantes con uso de gasolina, como se observa en las elecciones 1 y 5, mientras que en la opción 3, los van y truck utilizan principalmente cng y combustible eléctrico.
