---
title: "5. Practical Issues in the Specification and Estimation of Discrete Choice Models"
author: "Heidi Idali Pacheco Almaraz"
format: html
editor: visual
---

```{r}
#| code-fold: true
#| message: false 
#| warning: false  
```

```{r, include= FALSE, echo=FALSE}
knitr::opts_chunk$set(echo = TRUE)
library(knitr)
library(tidyverse)
library(discrtr) # A companion package for the book Introduction to Discrete Choice Analysis with `R`
library(dplyr) # A Grammar of Data Manipulation
library(ggplot2) # Create Elegant Data Visualisations Using the Grammar of Graphics
library(mlogit) # Multinomial Logit Models
library(readr) # Read Rectangular Text Data
library(gplots) # Various R Programming Tools for Plotting Data
library(ggmosaic) # Mosaic Plots in the 'ggplot2' Framework
library(treemapify)
library(ggridges)
library(ggalluvial)
library(evd)
library(htmlwidgets) # HTML Widgets for R
library(kableExtra) # Construct Complex Table with kable and Pipe Syntax
library(plotly) # Create interactive web graphics
library(tidyr) # Tidy messy data
#library(webshot2) # Take screenshots of web pages

library(evd)
```

```{r}
data("mc_commute_wide", package = "discrtr")
mc_commute_wide[1:6, 1:10]
```

```{r}
mc_commute_long <- mc_commute_wide |> 
mlogit.data(shape="wide",
            choice = "choice",
            varying = 3:22)

f2 <-mFormula(choice ~ time | sidewalk_density)

model2 <- mlogit(f2, mc_commute_long)
summary(model2)
```

1.  In the example in this chapter we estimated the probabilities of choosing different modes by sidewalk density setting travel time to the in-sample median. Use model2 to calculate the probability of choosing different modes by in-sample median sidewalk density but now for travel times of 20, 30, and 40 min. Discuss the results.



```{r}
#Probabilidades con observaciones para explorar las densidades de aceras en el rango entre 0 y 60, en intervalos de longitud 5. 

mc_commute_predict <- mc_commute_long[1:52, ]
mc_commute_predict$sidewalk_density <- rep(seq(from=0, to=60, by=5), each=4)

times <- c(20, 30, 40) 
results <- list() 

for (t in times) {
mc_commute_predict$time <- t
probs <- predict(model2, newdata = mc_commute_predict)
results[[as.character(t)]] <- probs 
}

for (t in times) {
cat("\nProbabilities for travel time =", t, "minutes:\n")
print(results[[as.character(t)]])
}
```

```{r}
#Probabilidades sin observaciones para explorar las densidades de aceras en el rango entre 0 y 60, en intervalos de longitud 5. 

mc_commute_predict <- mc_commute_long[1:52, ]
#mc_commute_predict$sidewalk_density <- rep(seq(from=0, to=60, by=5), each=4)
f2 <-mFormula(choice ~ time | sidewalk_density)

times <- c(20, 30, 40) 
results <- list() 

for (t in times) {
mc_commute_predict$time <- t
probs <- predict(model2, newdata = mc_commute_predict)
results[[as.character(t)]] <- probs 
}

for (t in times) {
cat("\nProbabilities for travel time =", t, "minutes:\n")
print(results[[as.character(t)]])
}
```

Se observa que los tiempos de viaje estimados para todas las opciones de transporte son similares. Por lo tanto, si el tiempo de viaje aumentara, habría cambios en las preferencias, y estas tenderían a disminuir en cada modalidad, como ocurriría, por ejemplo, con caminar. 

Asimismo, el modo de transporte dominante es Caminar y Bicicleta dado una densidad de aceras significativa.


2.  Estimate a model using formula f3 (call it model3). Discuss the output of this model.

```{r}
f3 <- mFormula(choice ~ 0 | sidewalk_density | time)
model3 <- mlogit(f3, data = mc_commute_long)
summary(model3)
```

Caminar sigue siendo el modo de traslado más elegido, dado el potencial positivo de la densidad de las aceras, seguido del transporte público (HSR). Asimismo, el tiempo y las aceras si influyen en todas las decisiones de transporte. 

3.  Use model3 to calculate the probability of choosing different modes by sample median sidewalk density but now for travel times of 20, 30, and 40 min. Discuss the results.

```{r}
# Probabilidades con observaciones para explorar las densidades de aceras en el rango entre 0 y 60, en intervalos de longitud 5. 

mc_commute_predict <- mc_commute_long[1:52, ]
mc_commute_predict$sidewalk_density <- rep(seq(from=0, to=60, by=5), each=4)


f3 <-mFormula(choice ~ time | sidewalk_density)

times <- c(20, 30, 40) 
results <- list() 

for (t in times) {
mc_commute_predict$time <- t
probs <- predict(model3, newdata = mc_commute_predict)
results[[as.character(t)]] <- probs 
}

for (t in times) {
cat("\nProbabilities for travel time =", t, "minutes:\n")
print(results[[as.character(t)]])
}
```

```{r}
# Probabilidades sin observaciones para explorar las densidades de aceras en el rango entre 0 y 60, en intervalos de longitud 5. 

mc_commute_predict <- mc_commute_long[1:52, ]
#mc_commute_predict$sidewalk_density <- rep(seq(from=0, to=60, by=5), each=4)
f3 <-mFormula(choice ~ time | sidewalk_density)

times <- c(20, 30, 40) 
results <- list() 

for (t in times) {
mc_commute_predict$time <- t
probs <- predict(model3, newdata = mc_commute_predict)
results[[as.character(t)]] <- probs 
}

for (t in times) {
cat("\nProbabilities for travel time =", t, "minutes:\n")
print(results[[as.character(t)]])
}
```

En periodos cortos de viaje, se prefiere principalmente caminar y bicicleta; pero, en tiempos medios, se prefiere más la bicicleta. Sin embargo, en viajes largos, la preferencia por caminar, HRS y carro disminuye, por lo que la bicicleta sigue manteniendo su dominación también en tiempos largos.

4.  In the general case, what is the value of the log-likelihood of the null (Equally Likely) model?

```{r}
f0 <- mFormula(choice ~ 1)
model0 <- mlogit(f0, mc_commute_long)
summary(model0)
```

El valor de la Log-Verosimilitud del modelo nulo (*market shares*) es -1547.2.

5.  Use the likelihood ratio test to compare model3 to model2? Discuss the results. What restrictions would you need to impose in model3 to obtain model2?

```{r}
lrtest(model2, model3)
```

El valor(< 2.2e-16) del Modelo 3 indica que este tiene un ajuste significativamente mejor a los datos en comparación con el Modelo 2, como también lo sugieren los valores de log-likelihood de ambos modelos. Esto indica que incluir tanto la densidad de aceras como el tiempo de viaje en el Modelo 3 es necesario para entender las elecciones de transporte. 

Si se desea obtener un Modelo 2, podría igualarse los coeficientes de tiempo de viaje en el Modelo 3 para todas las alternativas. 